臺灣臺南地方法院刑事判決　　　　　　　　　　　　　　九十一年度交自字第七號
　　自　訴　人　乙○○
　　代　理　人　戊○○
　　　　　　　　丙○○
　　　　　　　　甲○○
　　被　　　告　丁○○
右列被告因過失傷害案件，經自訴人提起自訴，本院判決如左：
    主  文
丁○○從事業務之人，因業務上之過失傷害人，處有期徒刑伍月，如易科罰金，以參
佰元折算壹日。
    事  實
一、丁○○係長榮貨櫃股份有限公司之聯結車司機，平日工作即是駕駛聯結車運送貨
    物，乃從事駕駛業務之人。其於民國九十一年三月十二日晚間，駕駛屬大型車之
    車牌號碼ＫＬ—六二二號營業半聯結車，沿國道一號高速公路外側車道，由北往
    南方向行駛，而於同日晚間九時四十五分許，途經位於台南縣仁德鄉境內之該高
    速公路三五五公里四百公尺處附近時，理應注意汽車在同一車道行駛時，除擬超
    越前車外，後車與前車之間應保持隨時可以煞停之距離，且應注意汽車行駛時，
    駕駛人應注意車前狀況，並隨時採取必要之安全措施，並應注意汽車行駛高速公
    路，前後兩車間之行車安全距離，在正常天候狀況下，如車速為時速八十公里，
    大型車應保持六十公尺以上之距離，且於夜間行車時，其安全距離應酌量增加。
    又依當時天候晴朗、夜間有照明、路面乾燥無缺陷、道路上未有任何障礙物、視
    距復屬良好等情形以觀，客觀上亦無不能注意之情事，其竟疏未注意車前狀況，
    且未與前車依規定保持應有之安全距離，即貿然以時速約八十公里之速度前行，
    以致看見前方塞車時，業已煞車不及，而不慎自後追撞由乙○○所駕駛，亦沿上
    開高速公路同時行經該處，因塞車同向在前緩慢行駛之車牌號碼六Ｍ—六八五一
    號自用小客貨車，並造成乙○○所駕駛之小客貨車隨即追撞前方車輛，而引發連
    環車禍（共六部車輛發生追撞車禍）。乙○○則因之受有頭部挫傷、腦震盪、腰
    部挫傷併第十一胸椎壓迫性骨折合併脊椎損傷等傷害。丁○○於肇事後，犯罪未
    被有偵查權之公務員或機關發覺前，即向據報到場處理之內政部警政署國道公路
    警察局第五警察隊警員表明為肇事車輛之駕駛人而自首，並進而接受裁判。
二、案經乙○○提起自訴。
    理  由
一、被告丁○○雖不否認有於右述時、地，駕駛半聯結車自後追撞自訴人乙○○所駕
    駛之小客貨車，並致自訴人受傷等事實，然辯稱：其並未超速，係自訴人自己車
    子開過來，並且緊急煞車，其反應不及始發生追撞；另自訴人所提出之長春醫院
    診斷證明書亦不實在，該醫院人員與自訴人有親戚關係，本件車禍自訴人應無受
    到如此嚴重傷害之可能云云。
二、經查，上開犯罪事實，業據自訴人乙○○於警訊時及本院審理中指訴甚詳，核與
    證人即駕車在前遭連環追撞之林文欽、柳佳君、蘇瑞龍、蘇石蟾等人，於警訊時
    所證述之情節亦均相符合，此外並有道路交通事故調查報告表一紙及現場相片十
    五張在卷可資佐證。又自訴人因本件車禍，而受有如事實欄所載等傷害，則有長
    春醫院九十一年五月二十一日診斷證明書、該院九十一年八月八日長春法字第０
    八０八號函附之出院病歷摘要及高新醫院九十一年三月十四日新醫診字第九０七
    一五三號診斷證明書各一份附卷可參。
三、其次，本件車禍發生後，自訴人乙○○係經由救護人員就近送至高雄縣路竹鄉之
    高新醫院醫治且住院三日等情，復有前述高新醫院九十一年三月十四日新醫診字
    第九０七一五三號診斷證明書一紙存卷可佐，而詳觀該診斷證明書內容，可知被
    告於車禍發生後，即受有「頭部外傷、腦震盪、後枕部血腫、撕裂傷、右腰挫傷
    、四肢多處擦傷」等傷害，顯見其腰部附近之身體部位，確實因本件追撞車禍而
    受有傷害；另自訴人係遭被告丁○○駕駛半聯結車自後猛烈追撞而成傷，因之其
    胸椎下段之脊柱部分受到推擠壓迫而受傷之可能性，應係相當高。基此，自訴人
    嗣後轉至長春醫院，經詳細檢查後發現尚有「腰部挫傷併第十一胸椎壓迫性骨折
    合併脊椎損傷」等傷害，則實屬合理之事。況自訴人在長春醫院接受治療後之出
    院病歷摘要中，於「放射線報告」欄位中，亦以英文記明自訴人確有「第十一胸
    椎壓迫性骨折合併脊椎損傷」之傷害，此有上開九十一年八月八日長春法字第０
    八０八號函附之出院病歷摘要在卷可證。從而，自訴人係因本件車禍，而受有如
    事實欄所載等傷害，應無疑問。
四、再者，被告丁○○於審理時雖辯稱：本件車禍係因自訴人乙○○車子開過來，並
    且緊急煞車，其反應不及始發生追撞云云，然被告接受處理警員初次訊問時，並
    未提及任何有關自訴人於肇事前，曾突然駕車進入其所行駛車道內之事項（參照
    卷附之九十一年三月十二日警訊筆錄），此就車禍發生後，肇事者均會對其有利
    之相關情事，或對方違規不當之駕駛行為等有關事項，於警訊時多次反覆指陳之
    一般常情以觀，衡情被告對於此等有利於己之事項，實無不在警訊時加以爭執陳
    述之理。況前述證人即駕車隨後遭自訴人所駕駛小客貨車追撞之林文欽，於警訊
    時亦證稱：肇事前其行駛於外側車道，時速約二十公里，隨前車慢慢前進等語；
    另證人柳佳君、蘇瑞龍、蘇石蟾等人，於警訊時亦均證稱：肇事當時前方塞車，
    他們所駕駛之車輛處於停止狀態等情（參見卷附之九十一年三月十二日等警訊筆
    錄），顯見本件追撞車禍發生當時，不僅有塞車之情形，且前述多位證人所駕駛
    車輛之車速，亦已幾乎處於靜止之狀態。據此情況判斷，假若自訴人原先非行駛
    於外側車道，而見外側車道業已塞車，且前方車輛車速已近乎停止之情形下，其
    突然駕車插入該塞車車道之車隊中之可能性，應屬甚低，何況該車道之後方尚有
    被告駕駛之大型車輛隨後逼近，此就一般駕駛人之駕駛行為推測，自訴人見此情
    形，實無甘冒高度危險而突然駕車插入該車道之道理。從而，被告於審理中所辯
    ：肇事當時自訴人有突然駕車插入其行向車道之行為云云，經核尚非實在。至本
    件車禍之發生，則應係被告駕車疏未注意車前狀況，以及未注意與前車保持安全
    距離，以致發現前方塞車時，業已避煞不及，而直接追撞原即在外車車道行駛之
    自訴人所駕駛之小客貨車所致。
五、按汽車在同一車道行駛時，除擬超越前車外，後車與前車之間應保持隨時可以煞
    停之距離；又汽車行駛時，駕駛人應注意車前狀況及兩車併行之間隔，並隨時採
    取必要之安全措施，道路交通安全規則第九十四條第一項、第三項定有明文；另
    汽車行駛高速公路，前後兩車間之行車安全距離，在正常天候狀況下，如車速為
    時速八十公里，大型車應保持應保持六十公尺以上之距離，且於夜間行車時，其
    安全距離應酌量增加，高速公路交通管制規則第六條第一項、第二項亦分別規定
    甚明。
六、本件被告丁○○駕駕駛屬大型車之半聯結車於高速公路上行駛，理應注意前述道
    路交通安全規則及高速公路交通管制規則等規定，而案發當時天候晴朗、夜間有
    照明、路面乾燥無缺陷、道路上未有任何障礙物、視距復屬良好等情，亦有上述
    道路交通事故調查報告表載明可考，據此判斷，客觀上亦無不能注意之情事，其
    竟疏未注意車前狀況，且未與前車依規定保持應有之安全距離，即貿然以時速約
    八十公里之速度前行，以致不慎自後追撞由自訴人乙○○所駕駛之小客車，並造
    成自訴人受傷之結果，故被告之上述駕駛行為，顯然具有過失。
七、況本件經送台灣省台南區行車事故鑑定委員會及臺灣省車輛行車事故覆議鑑定委
    員會鑑定結果，亦均持相同見解，有台灣省台南區行車事故鑑定委員會南鑑字第
    九一０三九四號函附之鑑定意見書及臺灣省車輛行車事故覆議鑑定委員會九十一
    年九月十二日府覆議字第九一一八０三號函各一份在卷可參，此益證被告丁○○
    駕車肇事致自訴人乙○○受傷之行為，確有過失無疑。
八、綜上所述，顯見被告丁○○前述所辯，應係犯後卸責之詞，不足採信。此外，本
    件自訴人乙○○係因此次車禍，而受有如事實欄所載之傷害，故被告前開之過失
    駕駛行為，與自訴人所受之傷害結果間，具有相當因果關係，復屬顯然。從而，
    本件事證已甚明確，被告之業務過失傷害犯行，應可認定。
九、查被告丁○○係長榮貨櫃股份有限公司之聯結車車司機，平日工作即是駕駛聯結
    車運送貨物，為從事駕駛業務之人。其於前述時、地，駕駛半聯結車，因疏未注
    意車前狀況，且未保持安全距離，以致不慎自後追撞自訴人乙○○所駕駛之小客
    貨車，並造成自訴人受傷之結果，核其所為應係犯刑法第二百八十四條第二項前
    段之業務過失傷害罪。又被告於肇事後，犯罪未被有偵查權之公務員或機關發覺
    前，即向到場處理之內政部警政署國道公路警察局第五警察隊警員表明係肇事車
    輛之駕駛人而自首，並進而接受裁判等情，則有卷附之警訊筆錄載明可稽，是應
    依刑法第六十二條前段自首之規定，減輕其刑。
十、本院審酌被告丁○○之生活狀況、品行、智識程度，及其駕駛屬大型車之半聯結
    車在高速公路上行駛，竟疏於注意車前狀況，及未與前車保持安全距離即貿然行
    駛，其駕駛行為對於高速公路往來交通安全之危害甚大，且其並因此而不慎自後
    追撞自訴人乙○○所駕駛之小客貨車而肇事，其過失程度，經核亦屬重大，又自
    訴人因本件車禍所受如事實欄所載之傷勢，亦非輕微，另被告犯罪後並未完全坦
    承所為，且未積極與自訴人洽商民事損害賠償事宜，其犯罪後態度，經核尚非良
    好等一切情狀，量處如主文所示之刑，並諭知易科罰金之折算標準。
據上論斷，應依刑事訴訟法第三百四十三條、第二百九十九條第一項前段，刑法第二
百八十四條第二項前段、第六十二條前段、第四十一條第一項前段，罰金罰鍰提高標
準條例第一條前段、第二條，判決如主文。
中    華    民    國      九十一      年      十        月      十八    日
                              臺灣臺南地方法院交通法庭
                                  法  官    陳  志  成
右正本證明與原本無異
如不服本判決應於送達後十日內向本院提出上訴狀
                                  書記官    彭  建  山
中    華    民    國      九十一      年      十        月      十八    日
附錄本案論罪科刑法條全文：
中華民國刑法第二百八十四條第二項（業務過失傷害罪）
從事業務之人，因業務上之過失傷害人者，處一年以下有期徒刑、拘役或一千元以下
罰金，致重傷者，處三年以下有期徒刑、拘役或二千元以下罰金。
